【裁判字號】    99,撤緩,65
【裁判日期】    991220
【裁判案由】    聲請撤銷緩刑
【裁判全文】
臺灣苗栗地方法院刑事裁定              99年度撤緩字第65號
聲  請  人  臺灣苗栗地方法院檢察署檢察官
受  刑  人  黃政翰
上列聲請人因受刑人犯詐欺案件（臺灣彰化地方法院98年度易字
第307 號），聲請撤銷緩刑之宣告（99年度執聲字第772 號），
本院裁定如下：
    主  文
聲請駁回。
    理  由
一、聲請意旨略以：受刑人黃政翰因犯詐欺案件，經臺灣彰化地
    方法院以98年度易字第307 號刑事判決（偵查案號：臺灣彰
    化地方法院檢察署97年度偵字第10364 號）判處有期徒刑4
    月，緩刑2 年，於99年6 月1 日確定在案；乃於緩刑期前即
    99年2 月17日更犯公共危險罪，經本院於99年5 月17日以99
    年度苗交簡字第324 號刑事簡易判決判處罰金新臺幣5 萬元
    ，於99年6 月14日確定，足認原宣告之緩刑難收其預期效果
    ，而有執行刑罰之必要；核該受刑人所為，已合於刑法第75
    條之1 第1 項第1 款所定撤銷緩刑宣告之原因，爰依刑事訴
    訟法第476 條之規定，聲請撤銷其緩刑之宣告等語。
二、按受緩刑之宣告，於緩刑前因故意犯他罪，而在緩刑期內受
    6 月以下有期徒刑、拘役或罰金之宣告確定，足認原宣告之
    緩刑難收其預期效果，而有執行刑罰之必要者，得撤銷其宣
    告，刑法第75條之1 第1 項第1 款固定有明文，然考其立法
    理由為：「現行關於緩刑前或緩刑期間故意犯他罪，而在緩
    刑期內受得易科罰金之有期徒刑之宣告者，列為應撤銷緩刑
    之事由，因認過於嚴苛，而排除第75條應撤銷緩刑之事由，
    移列至得撤銷緩刑事由，俾使法官依被告再犯情節，而裁量
    是否撤銷先前緩刑之宣告；其次，如有前開事由，但判決宣
    告拘役、罰金時，可見行為人仍未見悔悟，有列為得撤銷緩
    刑之事由，以資彈性適用，爰於第1 項第1 款、第2 款增訂
    之」。蓋以刑法緩刑制度係為促進惡性輕微之被告或偶發犯
    、初犯利於改過自新而設，故本條採用裁量撤銷主義，賦予
    法院撤銷與否之權限，特於第1 項規定實質要件為「足認原
    宣告之緩刑難收其預期效果，而有執行刑罰之必要」，供作
    審認之標準。亦即於「得」撤銷緩刑之情形，除具備「於緩
    刑前或緩刑期內因故意犯他罪，而在緩刑期內受6 月以下有
    期徒刑、拘役或罰金之宣告確定」事由外，法官應依職權本
    於合目的性之裁量，妥適審酌被告所犯前後數罪間，關於法
    益侵害之性質、再犯之原因、違反法規範之情節是否重大、
    被告主觀犯意所顯現之惡性及其反社會性等情，是否已使前
    案原為促使惡性輕微之被告或偶發犯、初犯改過自新而宣告
    之緩刑，已難收其預期之效果，而確有執行刑罰之必要；此
    與刑法第75條第1 項所定2 款要件有一具備，即毋庸再行審
    酌其他情狀，應逕予撤銷緩刑之情形不同，合先敘明。
三、經查：
（一）本件受刑人黃政翰前因犯詐欺取財案件（下稱前案），經
      臺灣彰化地方法院以98年度易字第307 號刑事判決（偵查
      案號：臺灣彰化地方法院檢察署97年度偵字第10364 號）
      判處有期徒刑4 月，如易科罰金，以新臺幣1 千元折算1
      日，緩刑2 年，並向公庫支付新臺幣4 萬元，於99年6 月
      1 日確定在案；乃於緩刑前即99年2 月17日更犯公共危險
      罪（下稱後案），經本院於99年5 月17日以99年度苗交簡
      字第324 號刑事簡易判決判處罰金新臺幣5 萬元，如易服
      勞役，以新臺幣1 千元折算1 日，於99年6 月14日確定等
      情，有上開判決書及臺灣高等法院被告前案紀錄表各1 份
      可稽，顯見受刑人緩刑前因故意犯他罪，而在緩刑期內受
      罰金之宣告，已合於刑法第75條之1 第1 項第1 款之撤銷
      緩刑事由無疑。然刑法緩刑制度係為促進惡性輕微之被告
      或偶發犯、初犯利於改過自新而設，且刑法第75條之1 又
      賦與法院裁量撤銷與否之權限，則受刑人雖合於同法條第
      1 項第1 款之情形，惟是否已足認原緩刑之宣告難收其預
      期效果，而有執行刑罰之必要，仍須視情形而定。
（二）本件聲請書僅以受刑人於緩刑前更犯公共危險案件，而受
      罰金之宣告確定，合於刑法第75條之1 第1 項第1 款所定
      得撤銷宣告之原因等語，然對於該受刑人如何符合刑法第
      75條之1 所定「足認原宣告之緩刑難收其預期效果，而有
      執行刑罰之必要」之實質要件，除提出本院99年度苗交簡
      字第324 號刑事簡易判決書外，並未提出其他證據以供證
      明符合撤銷緩刑之實質要件，其遽以聲請撤銷上揭緩刑，
      自值斟酌。
（三）再者，受刑人所犯前、後2 案雖均為故意犯罪，然該2 案
      之犯罪型態、原因、侵害法益及社會危害程度迥異，核無
      關連或類似性。且其於緩刑期間所犯之後案，乃係在其所
      犯前案判決確定（即99年6 月1 日）之前所為，並非於該
      案判決確定後所為，可徵受刑人非在前案判決確定之後又
      明知故犯，難認其主觀上確有「無視於法院判決宣告緩刑
      之懲儆」之漠視態度，實難僅憑受刑人於前案緩刑宣告前
      另犯後案之公共危險犯行，遽謂已達無從期待其能悔改警
      惕，而有一再危害社會疑慮之嚴重程度。又受刑人於前開
      緩刑期前雖犯後案之違背安全駕駛罪，然其犯罪時間（即
      99年2 月17日）距前案犯罪時間（97年8 月某日至同年9
      月27日）已逾1 年餘，受刑人於此期間除上開緩刑前所犯
      之違背安全駕駛罪外，亦無再因其他犯罪而受有期徒刑以
      上之宣告，足見受刑人並非存有高度之法敵對意識而全然
      無悔過之心，難認原於前案中對受刑人宣告之緩刑，已達
      「難收其預期效果，而有撤銷緩刑宣告、執行刑罰之必要
      」程度。
（四）另衡受刑人後案所犯係刑法第185 條之3 之公共危險罪，
      其法定刑為1 年以下有期徒刑、拘役或科或併科罰金，原
      非重罪，經原判決斟酌情節後，僅宣告罰金5 萬元之輕刑
      ，顯見受刑人後案之犯罪情節及惡性尚非重大。況受刑人
      所犯後案違背安全駕駛罪已經本院判處罰金5 萬元確定，
      受刑人必須服刑，諒經該刑之宣告及執行，應足以警惕受
      刑人，並有一定之矯正效果，若再撤銷其所犯前案詐欺取
      財罪之緩刑，顯然過苛。此外，復無其他具體事證足資認
      定受刑人有何前所宣告之緩刑難收預期效果，而有執行刑
      罰之必要，自難僅因受刑人於緩刑前或緩刑期內更犯罪，
      即認一律得撤銷緩刑，否則前開立法本旨將意義盡失，亦
      與緩刑之目的乃避免短期自由刑之弊，並給予受刑人自新
      機會未盡相符。從而，聲請人執此聲請撤銷受刑人前案之
      緩刑即非有據，本件聲請為無理由，應予駁回。
四、據上論斷，應依刑事訴訟法第220 條，裁定如主文。
中    華    民    國    99    年    12    月    20    日
                 刑事第一庭  法  官   周靜妮
以上正本與原本無異。
如不服本裁定應於送達後5 日內向本院提出抗告狀。
                             書記官   巫  穎
中    華    民    國    99    年    12    月    20    日

司法院資訊處製作；財團法人民間司法改革基金會備份。
